最高法院刑事判決　　　　　　　　　　　　　　　九十三年度台上字第三一六五號
　　上　訴　人　甲○○
　　　　　　　　　　　　（另案在台灣高雄監獄執行中）
右上訴人因違反槍砲彈藥刀械管制條例等罪案件，不服台灣高等法院高雄分院中華民
國九十三年三月二十三日第二審判決（九十三年度上訴字第四九號，起訴案號：台灣
高雄地方法院檢察署九十二年度偵字第五二三０號），提起上訴，本院判決如左：
    主  文
原判決關於強盜及未經許可製造爆裂物部分撤銷，發回台灣高等法院高雄分院。
其他上訴駁回。
    理  由
本件分二部分說明之。
一強盜及未經許可製造爆裂物罪（即發回）部分：
原判決認定上訴人甲○○於民國九十一年九月間，在其大樹鄉住處，未經許可，擅自
將黑火藥、鐵釘裝入鐵罐，接上爆引，製造爆裂物一枚，事後又夥同江春榮、黃信華
、許全信三人（另案偵查中）或其中二人，於原判決附表（下稱「附表」）二所示時
、地，先後四次共同強盜被害人高天龍等人之財物（詳如附表二所載）等情。因而撤
銷第一審關於未經許可製造爆裂物部分之判決，改判論處上訴人未經許可製造爆裂物
、及連續意圖為自己不法之所有，結夥三人以上，帶兇器，於夜間侵入住宅，以強
暴脅迫之方法，致使不能抗拒而取他人之物二罪罪刑。固非無見。
惟查，(一)、原判決事實欄記載警察在上訴人皮包內起出玩具手槍一支、手銬一副，另
在其車內起出頭套一個等情，而附表二「行為方法」欄亦僅述上訴人等均戴頭套，
持不具殺傷力之玩具手槍作案，及以手銬銬住「蘇董」而已，均未認定上述玩具手槍
、手銬、頭套係何人所有。則其理由欄（第四段）論述玩具手槍、手銬係上訴人所有
，頭套係共犯江春榮所有，均應沒收云云，自失所依據，尚屬可議。(二)、附表二編號
四部分，認定上訴人等於九十二年二月七日向「蘇董」者強劫得第一級毒品海洛因六
小包、第二級毒品安非他命一小包，嗣後於同年二月十七日經警在上訴人皮包內搜獲
上述毒品等情，如果非虛，上訴人究否知情強盜所得之上述物品為毒品？倘其知情，
且已持有一段時間，自係非法持有第一級、第二級毒品，第一審檢察官因而追加起訴
上訴人另犯毒品危害防制條例第十一條第一項持有第一級毒品罪，尚非無據。乃原判
決認為此係強盜之當然結果，不構成上述罪名（見原判決第七頁第十至第十二行），
所持見解是否允當，非無研求之餘地。又原判決主文及理由欄均記載該六小包海洛因
淨重九‧七六公克，但事實欄未為此記載；另附表三編號十三部分卻記載扣押物品「
海洛因一大包」，與前述主文、事實及理由欄記載之海洛因數量不符，究否同一自上
訴人皮包起出之海洛因毒品，令人不無疑問，均屬可議。(三)、附表二編號四部分，認
定上訴人向「蘇董」強劫得海洛因六小包、安非他命一小包；其事實欄亦謂自上訴人
皮包內搜出海洛因六小包、安非他命一小包；附表三編號十四更記載扣押物品安非他
命一小包，則此扣案之一小包安非他命似係上訴人向「蘇董」搶得之物。乃原判決未
說明其理由，逕謂此一小包安非他命，係上訴人所有，為上訴人自行施用之物，與本
案無涉，爰不為沒收銷燬之宣告云云（見原判決第九頁第十一至第十六行），自嫌理
由不備。(四)、附表二編號二部分，原審認定上訴人持土製爆裂物一枚喝令被害人不准
動，而搜括財物等情，此枚爆裂物是否上訴人於九十一年九月在其住處所擅自製造那
一枚？與扣案之爆裂物究否同一枚？又上訴人如持爆裂物犯上述強盜案件，何以未論
以牽連犯未經許可持有爆裂物罪責？原判決對此未論述清楚，致事實有欠明白，尤屬
可議。(五)、被害人高天龍、黃石柱、吳素慧於警詢時，一致指證係遭四名頭戴頭套之
歹徒侵入行搶（見高雄縣警察局仁武分局仁警刑移字第一四七號卷第二十三至第二十
八頁）。乃附表二編號一部分，認定係上訴人與江春榮、黃信華三人強盜，與被害人
指證之歹徒人數不符，何故歧異，原判決亦未論說明白，亦欠允洽。上訴人上訴意旨
，指摘原判決此部分為不當，非無理由，應認有撤銷發回更審之原因。
二加重竊盜罪（即駁回）部分：
按刑事訴訟法第三百七十六條所列各罪之案件，經第二審判決者，不得上訴於第三審
法院，法有明文。本件上訴人甲○○犯加重竊盜罪部分之案件，原審係依刑法第三百
二十一條第一項第三款論處罪刑，核屬刑事訴訟法第三百七十六條第二款之案件。依
首開說明，既經第二審判決，自不得上訴於第三審法院。上訴人竟復提起此部分上訴
，顯為法所不許，應予駁回。
據上論結，應依刑事訴訟法第三百九十七條、第四百零一條、第三百九十五條前段，
判決如主文。
中　　　華　　　民　　　國　　九十三　　年　　　六　　　月　　二十四　　日
                              最高法院刑事第六庭
                                  審判長法官  吳　雄　銘
                                        法官  池　啟　明
                                        法官  石　木　欽
                                        法官  郭　毓　洲
                                        法官  吳　三　龍
       右正本證明與原本無異
                                              書  記  官
中　　　華　　　民　　　國　　九十三　　年　　　六　　　月　　二十九　　日
                                                                     ｍ
